【裁判字號】    97,聲,444
【裁判日期】    970225
【裁判案由】    聲請解除限制出境
【裁判全文】
台灣高等法院刑事裁定                   97年度聲字第444號
聲  請  人
即  被  告  甲○○原名張吉齡.
                    1樓
選任辯護人  文  聞律師
            周金城律師
            成樞律師
上列聲請人因違反政府採購法等案件（本院96年度上訴字第2137
號），聲請解除限制出境，本院裁定如下：
    主  文
聲請駁回。
    理  由
一、聲請意旨略以：
  (一)聲請人即被告甲○○（原名張吉齡, 張茂彬）於民國94年9
    月26日經原審訊問後，裁定以新台幣（下同）3百萬元交保
    並限制出境，且應於每週一上午10時向派出所警員報到，迄
    今已二年餘，被告均不曾違反。
  (二)查當時原審係因考量檢察官以被告犯貪污治罪條例第4條第1
    項第3款等罪起訴，並具體求刑13年；惟經審理後，原審已
    認定被告並未犯該款重罪，則限制出境之裁定已失其基礎。
  (三)被告於本院審理期間，對於所為已坦承錯誤，據實陳述，足
    見悔意；且此段期間內，仍持續從事提供國軍短缺軍品之本
    業。由於國家處境特殊，相關軍事採購常遭政治因素阻撓，
    料件取得實屬不易，然被告迄今仍戮力於此，所經營之公司
    亦陸續取得多家軍事裝備料件原廠之獨家代理，並向國防部
    軍備局採購中心登記，或經漢翔航空工業股份有限公司評鑑
    為合格商源。96年9月間，美國國務院官員由美國在台協會
    台北辦事處官員陪同下前來參訪公司，多家國外廠商亦來函
    邀請被告前往彼等工廠訪視。被告如能親往，必當對於產品
    品質有更深之瞭解而有助於國軍裝備之妥善率。
  (四)綜上，請考量原審限制出境之裁定依據業已變更，已無刑事
    訴訟法第101條第1項第2款之原因，及被告已交3百萬元之重
    保，並遵期向派出所警員報到，實無再為限制出境之必要等
    情，裁定解除被告出境之限制云云。
二、按被告經法官訊問後，雖有第101條第1項或第101條之1第 1
    項各款所定情形之一而無羈押之必要者，得逕命具保、責付
    或限制住居，刑事訴訟法第101條之2前段定有明文。而限制
    出境，依其性質，應屬限制住居處分之一。法院限制被告之
    住居，其目的在於保全審判之進行及刑罰之執行，自屬法院
    之適法職權行使。是以有無限制其住居之必要，當以此為考
    量。而限制出境，依其性質，既為限制住居處分之一，法院
    是否限制出境，其審酌之情形亦同。
三、經查：
  (一)被告於94年9月26日經原審訊問後，以其犯罪嫌疑重大，且
    所涉之犯罪又屬隱秘性甚高，易於湮滅或偽造、變造證據、
    勾串共犯或證人，有刑事訴訟法第101條第1項第2款之事由
    ，但尚無羈押之必要，爰命具保3百萬元，並限制出境、限
    制住居且應於每週一上午10時向轄區派出所警員報到等情，
    有原審94年9月26日刑事報到單、同日北院錦刑未94訴1269
    字第2號函等資料附卷可參。
  (二)查被告被訴涉犯貪污治罪條例第4條第1項第3款之罪部分，
    雖經原審變更起訴法條為同條例第11條第3、1項之不具公務
    員身分之人對於公務員，關於違背職務之行為行賄罪，本院
    97年2月19日96上訴字第2137號判決亦同此認定，就該部分
    判處被告有期徒刑2年6月，褫奪公權2年；減為有期徒刑1年
    3月，褫奪公權1年。然查，被告另被訴與共犯謝抗建交付賄
    款60萬元予公務員姚凱林部分，該被訴收受賄款之姚凱林係
    涉有貪污治罪條例第4條第1項第5款對於違背職務之行為，
    收受賄賂或不正利益罪嫌，被告及謝抗建均涉有貪污治罪條
    例第11條第3、1項不具公務員身分之人對於公務員，關於違
    背職務之行為，交付賄賂罪嫌。該部分經原審判決被告、謝
    抗建與姚凱林均無罪後，檢察官不服原審判決，向本院提起
    第二審上訴，雖經本院認定檢察官該部分之上訴為無理由而
    駁回檢察官之第二審上訴，但檢察官就該部分仍得提起第三
    審上訴。
  (三)本院斟酌本案審理程序尚未終結，且被告就行賄公務員姚凱
    林部分，尚涉及同案被告謝抗建、姚凱林是否成罪，倘屬成
    立，姚凱林將涉犯重罪，事關多人權益，自不容僅由被告一
    己之利益為考量。因此，原審於裁定限制被告出境時，所依
    憑本件有刑事訴訟法第101條第1項第2款之湮滅或偽造、變
    造證據、勾串共犯或證人之客觀事實，並無變更。被告執此
    主張應解除其出境之限制，洵非可採。至於被告遵期向警員
    報到一事，原屬其於具保、限制住居時應遵守之事項，無從
    憑以認定本件已無限制其出境之必要。另與外國廠商貿易事
    項，依目前資訊流通之便利情況，尤難謂必須被告本人親自
    訪視始能得知商品品質。
四、從而，本院認被告仍有限制出境之必要，以保全審判之進行
    與刑罰之執行。被告解除限制出境之聲請，為無理由，應予
    駁回。
據上論斷，應依刑事訴訟法第220條，裁定如主文。
中    華    民    國    97  年      2    月     25    日
                  刑事第二十庭  審判長法  官  貴楊雄
                                      法  官  鄧振球
                                      法  官  林立華
以上正本證明與原本無異。
如不服本裁定，應於收受送達後五日內向本院提出抗告狀。
                                      書記官  廖月女
中    華    民    國    97    年    2     月    26    日


司法院資訊處製作；財團法人民間司法改革基金會備份。
